臺灣桃園地方法院刑事判決　　　　　　　93年度訴字第1846號
公　訴　人　臺灣桃園地方法院檢察署檢察官
被　　　告　丙○○　男　42歲.
選任辯護人　何啟薰律師
上列被告因違反毒品危害防制條例案件，經檢察官提起公訴（92
年度偵字第18879 號），本院判決如下：
    主  文
丙○○持有第一級毒品，累犯，處有期徒刑陸月，如易科罰金以
參佰元折算壹日。扣案之第一級毒品海洛因玖包（淨重伍拾參點
參零公克，含極微量海洛因殘渣之外包裝玖個重肆點捌零公克）
沒收銷燬之。
    理  由
一、丙○○前因違反家庭暴力防治法案件，經臺灣板橋地方法院
    於民國90年4 月9 日以89年度重簡字第709 號判處有期徒刑
    3 月確定，並於90年5 月25日易科罰金執行完畢。詎仍不知
    悔改，明知海洛因為毒品危害防制條例規定之第一級毒品，
    不得非法持有，竟於民國92年間某日，以不詳方式取得海洛
    因9 包（合計淨重53.30 公克，含極微量海洛因殘渣之外包
    裝9 個合計重4.80公克）後，將其中8 包（合計淨重52.42
    公克，含極微量海洛因殘渣之外包裝8 個合計重4.39公克）
    藏放在其桃園縣桃園市○○路296 巷24號住處之小孩房內儲
    藏室上層；其中1 包（淨重0.88公克，含極微量海洛因殘渣
    之外包裝1 個重0.41公克）藏放在其車牌號碼BY-6383 號自
    用小客車之駕駛座遮陽板上，而非法持有上開毒品。嗣92年
    12 月12 日下午3 時許，員警依據線報持搜索票至丙○○上
    址住處搜索，當場在其住所及車輛內扣得上開毒品。
二、案經桃園縣政府警察局桃園分局報告臺灣桃園地方法院檢察
    署檢察官偵查起訴。
    理  由
一、訊據被告丙○○矢口否認上開犯行，辯稱：員警搜索其住處
    所扣得之物含上開第一級毒品海洛因在內，均係戊○○所有
    ，與其無關云云。其辯護人則補稱：縱上開毒品為被告所有
    ，然被告因涉嫌販賣第一級毒品海洛因，經臺灣高等法院以
    93年度上訴字第817 號判處有期徒刑8 年6 月，現上訴於最
    高法院，應審酌與上開案件之關係等語。經查：
（一）本案查獲過程，係警員於調查證人甲○○施用第一級毒品
      案件時，甲○○舉發某姓名、年籍不詳之男子曾售與其海
      洛因4 、5 次，嗣經警員提示被告之前科照片予甲○○確
      認，即持本院核發之搜索票，至被告位在桃園縣桃園市○○路296 巷24號1 樓之住處搜索，當場在被告上址住所及
      其使用之車輛內，扣得白色粉狀物9 包（即第一級毒品海
      洛因）、白色或無色透明結晶或結晶性粉末1 包（即第二
      級毒品安非他命）、攪拌罐1 瓶、勺子2 支、電子秤1 個
      、夾鍊袋191 個等情，業經證人即警員朱孝全、丁○○於
      本院審理時證述無訛（見本院卷第98、99頁），並有證人
      甲○○之指證筆錄、本院核發之搜索票及扣押物品清單（
      見偵查卷第14、15、22、23頁）在卷可稽。而警員搜索時
      扣得之白色粉狀物經送驗結果，確含第一級毒品海洛因（
      淨重53.30 公克，含極微量海洛因殘渣之外包裝9 個重4.
      80公克），有法務部調查局調科壹字第080007186 號、第
      0000 00000號鑑定通知書（見偵查卷第131 、126 頁）可
      證；扣得之白色或無色透明結晶或結晶性粉末經送驗結果
      ，確檢出甲基安非他命成分（含塑膠袋實秤毛重22.622公
      克；嗣經本院另案再次送驗，驗餘為淨重21.50 公克），
      有行政院衛生署管制藥品管理局管檢字第0930006789號檢
      驗成績書（見偵查卷第130 頁）、憲兵司令部刑事鑑識中
      心（93）安鑑字第00023 號鑑驗通知書（見本院卷第170
      頁）可佐。
（二）被告雖否認上開扣案物品為其所有，惟：
    １各該物品，夾鏈袋係藏放在被告住處小孩房放置襪子之抽
      屜內，並以1 隻襪子包妥後，與其他襪子混在一起；電子
      秤係放置於小孩房置物櫃上；毒品除海洛因1 包置於被告
      使用之車牌號碼BY-6383 號自用小客車之駕駛座遮陽板上
      ，其餘海洛因8 包及安非他命均係藏匿在小孩房儲藏室之
      上層隱匿處，且以黑色絨布袋包裝妥適，再以黑色膠帶綑
      綁等情，業經證人即警員洪權裕於檢察官訊問；證人丁○○於檢察官訊問、本院審理時證述無訛（見偵查卷第81、
      82 頁 ；本院卷第66至68頁），並有員警提供之現場圖、
      現場照片（見偵查卷第119 至125 頁）在卷可證，經本院
      當庭勘驗員警執行搜索扣押時之現場錄影帶，過程亦與上
      開員警之證詞相吻合，有本院當庭製作之勘驗筆錄附卷可
      稽（見本院卷第115 、116 頁）。上開物品之放置位置並
      非一般外人得任意接近及取放，而扣案之毒品海洛因及安
      非他命，數量非少，市價不低，他人亦無可能將之藏放於
      非自己實力可得支配之處，自以屋主或對該房屋甚常使用
      之人，始有可能是上開物品之持有者。
    ２被告於警詢及檢察官訊問時，雖辯稱上開毒品係其女友何
      雅燕所有（見偵查卷第5 、6 、33、34頁），然為何雅燕
      所否認（見偵查卷第9 、10、37、59、60頁）。依被告於
      警詢時所述，該小孩房原係其與女友何雅燕所使用，其小
      孩則是在查獲前兩天才開始用該房間（見偵查卷第6 頁）
      ，此與被告於檢察官訊問時，表示其與何雅燕僅交往十幾
      天，何雅燕住在該處僅3 天，每天約10小時（見偵查卷第
      34、63頁）及何雅燕證稱其在被告之住處約住2 、3 天（
      見偵查卷第37頁）等情互參，何雅燕住在上開小孩房間實
      僅1 、2 天而已。惟上開毒品放置處甚為隱密，在何雅燕
      與被告相識未久，住在小孩房時間有限之情形下，卻將數
      量非少之毒品藏在該不易拿取之處，自有違情理。又查獲
      之毒品海洛因，其中1 包係置於被告使用之車輛駕駛座上
      方遮陽板處，已如前述，依證人何雅燕所證，其從未駕駛
      過該車或單獨在車上（見偵查卷第59至61頁），被告對此
      亦無爭執（見偵查卷第63頁），該車復非何雅燕所有，衡
      情，何雅燕亦無將毒品置於上開處所之理。
    ３嗣被告與證人何雅燕對質後，被告旋即改稱上開毒品應是
      戊○○所有（見偵查卷第62、63頁；本院卷第29頁），惟
      亦為證人戊○○所否認（見偵查卷第113 頁；本院卷第63
      至66頁），證人何雅燕並證稱沒有見過戊○○攜帶東西至
      上址（見偵查卷第63頁）。被告此辯詞與其於另案販賣第
      一級毒品案件（臺灣高等法院93年度上訴字第817 號）互
      核，就在其住處查獲之毒品來源說法如出一轍，均是先辯
      稱他人所有（該案先稱林志鴻所有，嗣改稱為余滄海所有
      ），後再改稱為戊○○所有，有上開判決書在卷可稽（見
      偵查卷第136 至142 頁）。然倘被告於92年1 月14日前案
      查獲後，有事證顯示毒品為戊○○所有，何以迄92年12月
      12日本案查獲前，仍使戊○○有機會將毒品置於家中隱密
      處，且其完全不知情？所辯顯係卸責之詞。至證人即被告
      之子乙○○（83年3 月8 日生），雖到庭證稱曾與一位胖
      子叔叔（依辯護人所述，係指證人戊○○）同住，並見過
      其以針筒注射身體（見本院卷第101 、102 頁），惟其不
      僅就所詢與胖子叔叔相處時間，說詞反覆，縱所述為真，
      亦僅得證明該胖子叔叔確有住在該處並施用毒品之行為，
      與上開毒品之歸屬，尚乏直接關連，不足據為有利被告之
      認定。
    ４實則，上開物品藏放處對一般外人而言固甚為隱密，但對
      屋主則未必如此，例如扣案之電子秤係放置於小孩房置物
      櫃上，觀之前述現場圖所示（見偵查卷第119 頁），此為
      房間使用者出入房間必經之處，行經之時可輕易發現上開
      物品。又夾鍊袋放置在屋主平日堆置襪子處的其中1 隻襪
      子內，並與其他襪子混雜，外人乍看之下固不易發覺何隻
      襪子藏有夾鍊袋，但就該襪子之使用者而言，於使用、檢
      視之際則甚易察覺。是縱他人放置物品於該處，對屋主而
      言應甚為容易發現，兼之被告既曾因涉犯販賣毒品案件為
      警查獲，對上開物品應更為敏感，惟被告於坦承使用該小
      孩房之際，卻表示根本不知道家中有這些東西（見本院卷
      第29頁），有違情理。相對的，對藏放者而言，如欲隱瞞
      屋主，上開處所顯非妥適之處。衡情，倘被告如其所述曾
      規勸過何雅燕不要施用毒品（見偵查卷第34頁），證人何
      雅燕、戊○○於檢察官訊問時證稱被告曾勸其等不要施用
      毒品亦屬真實（見偵查卷第59、114 頁），則證人欲藏放
      毒品，自不應置於上開處所，尤其從毒品包裝之妥適情形
      研判，上開物品持有者並非粗心大意之人，藏放上開處所
      ，更與常情不符。是綜上事實，被告辯稱上開物品為他人
      所有，均係卸責之詞，不足採信，上開物品含第一級毒品
      海洛因在內，均係被告所有無訛。
（三）應再審究者，係被告持有上開物品所為為何：
    １依證人甲○○於警詢時之指證，其於92年10上旬至92年11
      月中旬間，曾4 、5 次以每次新臺幣2,000 元之代價，向
      被告購買0.4 公克之第一級毒品海洛因（見偵查卷第14頁
      ）。然其於檢察官訊問時，已改稱：並不是與被告交易毒
      品，而是向一名胖胖之不知名人士購買，僅是在交易毒品
      之4 、5 次過程中，被告曾陪同該名人士出現2 次（見偵
      查卷第80、81頁）。嗣於本院審理時，復改稱：根本不認
      識被告，其施用之毒品是在後火車站向「阿忠（中）」購
      買的云云（見本院卷第92至97頁）。審酌被告於本院審理
      時，坦承見過甲○○，並稱戊○○與甲○○是同學，戊○○曾帶甲○○至家中（見本院卷第115 頁），顯見證人甲○○確實去過被告住處，而證人甲○○於警詢及檢察官訊
      問時，對被告特徵（見偵查卷第14頁）之描述，均與實情
      相符，有被告基本資料在卷可供核對（見本院卷第129 頁
      ），所稱被告綽號「小楊」，亦經何雅燕確認無誤（見偵
      查卷第60頁），可知證人甲○○於本院審理時證稱完全不
      認識被告云云，乃迴護之詞，不足採信。惟衡諸證人朱孝
      全證稱證人甲○○僅對其等指出販毒之人住在那一戶，因
      其等曾至該址查案，經調資料才查出被告（見本院卷第98
      、99頁）之說詞，暨被告之前確曾因涉犯販賣第一級毒品
      為警查獲，則證人甲○○於本院證稱其因故知道大樹分局
      對面住有1 個販毒之人（即被告），警察要其交待其施用
      毒品之來源，即隨便說說，豈知警察竟查到被告（見本院
      卷第92至95頁）之證詞，亦非全然無據。是依證人甲○○
      之證詞，固得認定其主觀上知悉被告前有販毒之事，惟其
      是否曾向被告購毒，則尚乏證據。
    ２被告前於92年初因連續販賣第一級海洛因案件，經本院於
      92年12月30日判處有期徒刑10年後，高等法院於93年7 月
      1 日以93年度上訴字第817 號撤銷原判決，改判處有期徒
      刑8 年6 月，現上訴最高法院中，有上開判決書在卷可稽
      。倘被告確有證人甲○○於警詢時所證之販賣第一級毒品
      行為，則辯護人認本案與上開案件有連續犯之關係，非屬
      無據（但應審酌被告之主觀犯意），然證人甲○○指證被
      告之過程，已論述如上，本案既查無其他事證足以認定證
      人甲○○於警詢之證詞特別可信，在無其他積極證據足以
      證明情況下，尚難遽認被告有販賣第一級毒品之行為（公
      訴意旨同此認定，並未採信此部分證詞），是辯護人所指
      之連續犯前提要件即無由成立。又被告於本案查獲時，採
      集之尿液經送驗結果，並無嗎啡陽性反應，有桃園縣衛生
      局桃衛檢字第0920005665號不法藥物尿液檢定書可資佐憑
      （見本院卷第168 頁），可知被告於查獲前一定時間，並
      無施用海洛因之行為，是本案亦無事證可證被告持有海洛
      因之目的係為施用。然被告持有毒品海洛因之可能性甚多
      ，非僅上述情形，且縱認公訴人據為起訴之主要依據即證
      人甲○○於偵訊時之證詞屬實，即被告曾在該名胖胖之不
      知名人士與證人甲○○交易毒品之4 、5 次過程中，陪同
      出現2 次，亦不足據此認定被告意係「意圖販賣而持有」
      上開毒品。綜上，被告於92年初被搜索後，事隔近1 年，
      於年底再次為警查獲持有第一級毒品海洛因，既無積極證
      據可認其係「意圖販賣」，應依罪疑唯輕之原則認定其僅
      係單純持有。
二、按毒品危害防制條例於92年7 月9 日修正公布，並於公布後
    6 個月即93年1 月9 日施行，有關持有第一級毒品之處罰法
    律於毒品危害防制條例第11條增訂第4 項「持有毒品達一定
    數量者，加重其刑至二分之一，其標準由行政院定之」之規
    定，行政院據此於93年1 月7 日以院臺法字第0930080551號
    令發布「轉讓持有毒品加重其刑之數量標準」，其第2 條第
    1 項第1 款規定「轉讓、持有第一級毒品：淨重5 公克以上
    者，加重其刑至二分之一。」，上開加重處罰法令為被告行
    為時之修正前毒品危害防制條例所無，以被告持有第一級毒
    品海洛因之數量，經比較新舊法結果，自以適用修正前毒品
    危害防制條例第11條第1 項規定有利於被告，依刑法第2 條
    第1 項但書規定，被告所為應以犯修正前毒品危害防制條例
    第11條第1 項之持有第一級毒品罪論處。公訴人認被告此部
    分所為係犯修正後毒品危害防制條例第5 條第1 項之意圖販
    賣而持有第一級毒品罪，尚有未恰，已如前述。惟按毒品危
    害防制條例第5 條第1 項之意圖販賣而持有第一級毒品罪，
    與同條例第11條第1 項之持有第一級毒品罪，皆以持有第一
    級毒品，為其基本犯罪事實，僅前者之罪係以有販賣之意圖
    而持有，為其加重處罰之條件。故起訴之基本事實如為持有
    第一級毒品之犯行，法院認定之事實又未軼出上開範圍，自
    應就其持有第一級毒品之犯行予以審理（最高法院93年度臺
    上字第5465號判決參照），且此僅係犯罪事實之減縮，不生
    變更起訴法條之問題（最高法院92年度臺上字第1841號判決
    意旨參照）。被告前因違反家庭暴力防治法案件，經臺灣板
    橋地方法院於90年4 月9 日以89年度重簡字第709 號判處有
    期徒刑3 月確定，並於90年5 月25日易科罰金執行完畢，有
    臺灣高等法院被告全國前案紀錄表在卷可憑，其於有期徒刑
    執行完畢5 年內，再犯本件有期徒刑以上之罪，為累犯，應
    依刑法第47條規定加重其刑。爰審酌被告犯罪之動機、目的
    、手段、持有海洛因之數量及犯後否認犯行之態度等一切情
    狀，量處如主文所示之刑，並諭知易科罰金之折算標準。扣
    案之第一級毒品海洛因9 包（合計淨重53.30 公克，含極微
    量海洛因殘渣之外包裝9 個合計重4.80公克），係查獲之毒
    品，應依法沒收銷燬之。至扣案之第二級毒品安非他命（含
    塑膠袋實秤毛重22.622公克；嗣經本院另案再次送驗，驗餘
    為淨重21.50 公克）及攪拌罐1 瓶、勺子2 支、電子秤1 個
    、夾鍊袋191 個等物品，並無證據證明與被告上開犯行有何
    關連，爰不在本案併為沒收之諭知。
三、公訴意旨另據查獲之上開扣案物，認被告丙○○明知安非他
    命係屬毒品危害防制條例所規定之毒品，不得非法持有，竟
    基於意圖販賣毒品之犯意，非法持有第二級毒品安非他命，
    因認被告涉有修正後毒品危害防制條例第5 條第2 項之意圖
    販賣而持有第二級毒品罪嫌。惟按犯罪事實應依證據認定之
    ，無證據不得認定犯罪事實；又不能證明被告犯罪者，應諭
    知無罪之判決，刑事訴訟法第154 條第2 項、第301 條第1
    項定有明文。上開扣案之第二級毒品安非他命是被告所有，
    業已認定如上，惟證人甲○○從未指認被告有販賣第二級毒
    品之行為，且甲○○為警查獲時，經採集尿液送驗結果，僅
    有施用第一級毒品，而無施用第二級毒品，有本院93年度訴
    字第812 號判決在卷可證（見本院卷第171 、172 頁），是
    公訴人所提出之證據方法，顯不足以認定被告係意圖販賣而
    持有第二級毒品。反之，被告此次查獲時所採集尿液經送驗
    結果，呈現甲基安非他命陽性反應，有桃園縣衛生局桃衛檢
    字第0920 005665 號不法藥物尿液檢定書可資佐憑（見本院
    卷第168 頁），而其前於92年1 月14日為警查獲販賣第一級
    毒品犯行時所採集之尿液，亦呈甲基安非他命陽性反應，有
    法務部調查局調科壹字第09262604900 號檢驗通知書在卷可
    稽（見本院卷第161 頁），此二次施用第二級毒品安非他命
    之犯行，並經本院以93年度桃簡字第311 號刑事簡易判決，
    判處被告有期徒刑6 月在案，有上開判決在卷可證（見本院
    卷第155 至158 頁），足認被告確有施用第二級毒品安非他
    命之犯行，既無證據認被告持有安非他命另有他用，其持有
    之低度行為應為施用之高度行為所吸收，不得另論被告持有
    第二級毒品之犯行，本案應依前述刑事訴訟法第301 條第1
    項之規定處理（93年度臺上字第2790號判決要旨參照），惟
    公訴人認被告此部分犯行，與前開經論罪科刑部分，有想像
    競合裁判上一罪關係，爰不另為無罪之諭知。
據上論斷，應依刑事訴訟法第299 條第1 項前段，修正前毒品危
害防制條例第11條第1 項、第18條第1 項前段，刑法第11條前段
、第47條、第41條第1 項前段，罰金罰鍰提高標準條例第2 條，
逕以簡易判決處刑如主文。
本案經檢察官古慧珍到庭執行職務
中　　華　　民　　國　　94　　年　　4 　　月　　27　　日
                      刑事第十庭審判長法  官  江德民
                                      法  官  蔡和憲
                                      法  官  許炎灶
以上正本證明與原本無異。
如不服本判決，應於判決送達後10日內向本院提出上訴狀（應附
繕本），上訴於臺灣高等法院。
　　　　　　　　　　　　　　        　書記官　文巧雲
中　　華　　民　　國　　95　　年　　5 　　月　　3 　　日
附論罪科刑依據之法條：修正前毒品危害防制條例第11條第1項
